【裁判字號】    89,易,2169
【裁判日期】    900314
【裁判案由】    侵占
【裁判全文】
臺灣板橋地方法院刑事判決                        八十九年度易字第二一六九號
    公  訴  人  臺灣板橋地方法院檢察署檢察官
    被      告  甲○○
右列被告因侵占案件，經檢察官提起公訴 (八十九年度偵緝字第三五七號)，本院判
決如左：
    主  文
甲○○連續意圖為自己不法之所有，而侵占對於業務上所持有之物，處有期徒刑捌月
。
    事  實
一、甲○○曾任慶豐人壽保險股份有限公司（下稱慶豐公司，現改為保誠人壽股份有
    限公司）之業務員，負責招攬保戶，並為慶豐公司收取客戶保險費，為從事業務
    之人。其於任職期間，竟萌生為自己不法所有之意圖，復基於概括犯意，先於民
    國（下同）八十六年十月二十四日，在臺北市○○街某處，向慶豐公司保戶趙中
    元收取八十六年度保險費新臺幣（下同）十四萬一千五百三十六元，得手後即侵
    占入己；嗣於八十八年一月十九日，由慶豐公司保戶丁○○匯款保險費九萬七千
    一百四十六元至甲○○帳戶內，甲○○遂將上揭保險費侵吞入己，拒不繳回慶豐
    公司；末於八十八年四月十一日，甲○○至慶豐公司客戶乙○○位於基隆市信義
    區○○○路一六六之十號三樓住處，收取保險費現金三萬元，得手後侵占供己使
    用，足以生損害於慶豐公司。
二、案經慶豐公司代表人林重文訴請臺灣板橋地方法院檢察署檢察官偵查起訴。
    理  由
一、訊據被告甲○○坦承其曾為慶豐公司之業務員，負責為慶豐公司收取客戶保險費
    ，並於前揭時地為慶豐公司收取客戶趙中元、丁○○及乙○○之保險費，惟矢口
    否認有何侵占上揭保險費之犯行，其初於檢察官訊問時辯稱：因慶豐公司扣渠薪
    資，因此渠收取客戶趙中元及丁○○的保險費抵銷，未繳回慶豐公司等語（詳參
    臺灣板橋地方法院檢察署八十九年度偵緝字第三五七號卷第十二頁反面八十九年
    一月二十日訊問筆錄）；嗣於本院調查審理時辯稱：有關客戶趙中元之前揭保險
    費，可能是作業疏失，入錯帳戶；客戶丁○○及乙○○之保險費應該都有繳回公
    司，事後渠曾拿客票給丁○○，卻遭退票云云。因此，就客戶趙中元、丁○○繳
    納之保險費是否繳回慶豐公司，被告供述前後不一，已有可疑之處。經查，被告
    曾任慶豐公司之業務員，有業務人員聘僱契約書一紙在卷可稽。又查，證人丁○○到庭證言：伊都以信用卡繳納保險費，但被告建議伊將季繳改為年繳，約在八
    十八年一月十九日左右，伊以郵政劃撥方式，將九萬七千一百四十六元保險費匯
    給被告，但被告未開立收據，直至慶豐公司客服中心聯絡，才知被告未將保險費
    交回慶豐公司等語（詳參本院八十九年十月三十一日訊問筆錄）；而慶豐公司客
    戶趙中元、丁○○及乙○○將前開保險費委託被告繳回慶豐公司，但被告卻未繳
    回慶豐公司，業據慶豐公司代理人龔佑洋及丙○○於檢察官訊問時指訴歷歷，並
    有趙中元、丁○○、乙○○出具之聲明書影本共三紙、與趙中元簽收之支票簽收
    單、申訴書影本各一件，堪信被告確有侵占上開保險費。至於被告請求傳訊乙○○證明係因渠離開慶豐公司，所以要退保云云，本院認此與被告涉犯本件業務侵
    占罪行不具關連性，故不予調查。而被告無法提出趙中元保險費存入之帳號供本
    院調查，自難信其所辯為真；且其事後與丁○○處理保險費，亦與本案無涉，因
    此，被告所辯，應屬諉卸之詞，不足採信。事證明確，被告犯行洵堪認定。
二、按被告甲○○將其業務上收取之趙中元等三人保險費侵吞入己，核其所為，係犯
    刑法第三百三十六條第二項之業務侵占罪。其先後三次犯行，時間緊接，所犯係
    構成要件相同之罪，顯係基於概括犯意反覆為之，應論以連續犯之裁判上一罪，
    並加重其刑。爰審酌被告犯罪動機、目的、手段、次數，侵占之財物、對被害人
    造成之損害及其犯罪後未能坦承犯行等一切情狀，量處如主文所示之刑。
據上論斷，應依刑事訴訟法第二百九十九條第一項前段，刑法第五十六條、第三百三
十六條第二項，罰金罰鍰提高標準條例第一條前段，判決如主文。
本案經檢察官賴惠慈到庭執行職務
中    華    民    國      九十        年      三      月      十四    日
                                      臺灣板橋地方法院刑事第二庭
                                          法  官  高    玉    舜
右正本證明與原本無異。
如不服本判決，應於判決送達後十日內，向本院提出上訴狀。
                                          書記官  田    世    杰
中    華    民    國      九十        年      三      月    十五      日
附錄本案論罪科刑法條全文：
中華民國刑法第三百三十六條 (公務公益侵占罪、業務侵占罪)
對於公務上或因公益所持有之物，犯前條第一項之罪者，處一年以上七年以下有期徒
刑，得併科五千元以下罰金。
對於業務上所持有之物，犯前條第一項之罪者，處六月以上五年以下有期徒刑，得併
科三千元以下罰金。
前二項之未遂犯罰之。


司法院資訊處製作；財團法人民間司法改革基金會備份。
